Inventaris van het archief van de Vereniging van Bedrijfsrestaurateurs in Nederland (VBN), 1968-1981
Nationaal Archief, Den Haag
Vereniging van Bedrijfsrestaurateurs in Nederland (VBN)
Vereniging Bedrijfsrestaurateurs Nederland
1968-1981
I22246
2.00 meter; 72 inventarisnummers.
Normale geschreven, getypte en gedrukte documenten, geen bijzondere handschriften.
Nationaal Archief, Den Haag
Het archief van de VBN (1969-1981) bevat notulen van bestuurs-, commissie- en ledenvergaderingen, jaarverslagen, stukken in verband met studiedagen en cursussen voor verschillende functies in de horecabranche.
Archiefvorming
Geschiedenis van de archiefvormer
De oprichting van de VBN op 9 april 1969 was een gevolg van de enorme expansie die de secundaire arbeidsvoorwaarden kregen door de invoering van de vijfdaagse werkweek.
De interesse om tot een uitwisseling van kennis en ervaring te komen op het gebied van de operationele en technische catering-know-how bleek bij de instelling van commissies op dit gebied bij de NV Philips. Contacten met collega's van andere bedrijven leidde tot besprekingen en werkbezoeken over en weer. Zo bleek dat meer dan 50 procent van de restauratieve voorzieningen in Nederland op niet-commerciële basis geëxploiteerd werd.
Uit deze ontdekking vloeide de conclusie voort dat de bedrijfsrestaurateurs er goed aan zouden doen zich te verenigen en die conclusie leidde tot de oprichting van de VBN. Doel en middelen zijn: behartiging van de restauratieve verzorging op niet-commerciële basis, door bevordering van vakkennis en inzicht, door ervaringsuitwisseling, studie, onderzoek, opleiding en informatie.
In de beginperiode waren er nauwe banden tussen de NV Philips en de vereniging. Het voorzitterschap en het secretariaat waren er ondergebracht. Drie Philips-medewerkers besteedden een belangrijk deel van hun tijd aan VBN-werkzaamheden.
De economische crisis in de beginjaren zeventig noodzaakte Philips te bezuinigen op mankracht, met als gevolg dat het secretariaat in 1971 naar het NIVE in Den Haag verhuisde. In het voorjaar van 1971 verscheen het eerste nummer van een eigen blad, Bedrijfsrestauratie geheten. Voorts werden vanaf 1970 tweemaal per jaar regionale bijeenkomsten gehouden. De branche zou op den duur gezien moeten worden als een onderdeel van de algehele personeelsverzorging.
Toen de kosten aan het eind van de jaren zeventig als gevolg van de economische toestand strenger bewaakt moesten worden, is men de functie van bedrijfsrestaurateur in een nieuw licht gaan bezien. In tegenstelling tot de kantinebaas van vroeger, wordt van hem verwacht dat hij van zijn beleid rekening en verantwoording aflegt. Er behoeft nog altijd geen winst te worden gemaakt, maar verlies - zeker in de vroegere (c. 1960-1976) orde van grootte - wordt door de meeste directies niet langer gelijkmoedig geaccepteerd.
Het streven van de vereniging was om te praten met collega's, werkzaam op beleidsniveau. Om die reden werden de landelijke bijeenkomsten vooral daaraan gewijd, terwijl de regionale bijeenkomsten min of meer op de uitvoering waren gericht. Het zoeken naar samenwerking met gelijkgerichte organisaties in binnen- en buitenland was een ander streven, evenals een grotere erkenning van de functie van bedrijfsrestaurateur.
Op 9 mei 1980 organiseerden de VBN en de CHICAD (Nederlandse Vereniging van Chefs Huishoudelijke -, Interne -, Civiele - en Algemene Diensten) beide een ledenvergadering in Utrecht. De besturen vroegen hun leden om door te mogen gaan met de procedure die mogelijk zal leiden tot een samensmelting van de twee verenigingen.
Na de akkoordverklaring door de leden vond ondanks de nodige strubbelingen de fusie tussen de VBN en de CHICAD plaats op vrijdag 11 december 1981. De phoenix die uit de as herrees was de Nederlandse Vereniging voor Intern Service Management (ISM). Overigens zullen van ISM niet de bedrijven, maar personen lid zijn. Volgens voorzitter Vroon: "de VBN blijft bestaan onder een andere naam en dat in steviger schoenen".
Voorzitters VBN
1969-1970 E.M. Weijburg
1970-1971 J.J. Kluit
1971-1976 S.O. Kuneman
1976-1981 M.H. Vroon
Geschiedenis van het archiefbeheer
De verwerving van het archief
Inbewaringgeving van een particulier archief, niet in eigendom verkregen
2.19
Aanwijzingen voor de gebruiker
Openbaarheidsbeperkingen
Volledig openbaar.
Materiële beperkingen
Aanvraaginstructie
Openbare archiefstukken kunnen online worden aangevraagd en gereserveerd. U kunt dit ook via de terminals in de studiezaal van het Nationaal Archief doen. Om te kunnen reserveren dient u de volgende stappen te volgen:
U maakt een profiel aan op www.gahetna.nl, en logt vervolgens in
Via de archiefinventaris (alleen de beschrijvingen met rode nummers) selecteert u het gewenste archiefstuk door op de knop 'Reserveren' te klikken
In het volgende scherm geeft u aan op welke dag u het archiefstuk wilt inzien
Indien u zich bevindt in de studiezaal en een tafelnummer heeft ontvangen kunt u dit nummer vermelden. Als u geen tafelnummer heeft kunt u tafelnummer 777 laten staan
Vervolgens bevestigt u uw reservering door deze te versturen.
Verwant materiaal
Beschikbaarheid van kopieën
Beschrijving van de series en archiefbestanddelen
- VERENIGING ALGEMEEN
  - Statuten en huishoudelijk reglement
    - Statuten (reglement) en huishoudelijk reglement; met wijzigingen., 1969, 1971, 1973, 1975, 1976, 1979; 1; 1 omslag
  - Agenda's en notulen van ledenvergaderingen
    - Agenda's en notulen van al gemene en bijzondere ledenvergaderingen; met bijlagen., 1971-1980; 2-5; 4 omslagen
      - 1971, 2
      - 1971-1973, 3
      - 1974-1976, 4
      - 1977-1980, 5
  - Jaarverslagen
    - Jaarverslagen., 1971-1979; 6; 1 omslag
  - Begrotingen en jaarrekeningen
    - Begrotingen en jaarrekeningen, met jaarstukken en stukken van de Financiële Commissie VBN., 1971-1980; 7-8; 2 pakken
      Zie voor financiële stukken ook bij notulen beheer.
      - 1971-1975, 7
      - 1976-1980, 8
  - Correspondentie
    - Algemene correspondentie., 1969-1981; 9; 1 pak
    - Minuten van uitgaande brieven., 1969-1971; 10; 1 omslag
    - Correspondentie binnenland., 1979-1980; 11; 1 omslag
    - Correspondentie buitenland., 1971, 1974-1975, 1979-1980; 12; 1 omslag
    - Informatie., 1971-1979; 13; 1 pak
- BESTUUR
  - Agenda's en notulen van bestuursvergaderingen
    - Agenda's en notulen van bestuursvergaderingen; met bijlagen., 1969-1980; 14-23; 10 pakken
      - 1969-1971, 14
      - 1971-1972, 15
      - 1972-1973, 16
      - 1974, 17
      - 1975, 18
      - 1976, 19
      - 1977, 20
      - 1978, 21
      - 1979, 22
      - 1980, 23
  - Oprichting, toetreding en fusie
    - Stukken betreffende de oprichting van de Vereniging van Bedrijfsrestaurators op 9 april 1969., 24; 1 omslag
    - Stukken betreffende de aansluiting van de VBN bij het NIVE., 1971; 25; 1 omslag
      Zie ook de bestuursnotulen.
    - Stukken betreffende de samenwerking van de VBN en de Nederlandse Vereniging van Chefs Huishoudelijke-, Interne-, Civiele-en Algemene Diensten (CHICAD)., 1980-1981; 26; 1 omslag
      De nieuwe vereniging gaat zich noemen: Vereniging voor Intern Service Management (ISM).
  - Commissies
    Zie voor de redactiecommissie van het tijdschrift VBN-INFO bij: orgaan van de vereniging.
    - Verslagen van de vergaderingen van de commissie "Afrekensystemen van Verstrekkingen in Personeelsrestaurants"; met stukken betreffende deze commissie., 1972-1973; 27; 1 omslag
    - Verslagen van de vergaderingen van de VBN-commissie "De plaats van de bedrijfsrestaurateur in de onderneming"; met stukken betreffende dit onderzoek., (1966, 1967, 1970) 1973, 1974, 1977; 28; 1 omslag
    - Stukken betreffende de klankbordcommissie VBN ten behoeve van rapportering aan de commissie Hoger Horeca Onderwijs., 1975; 29; 1 omslag
    - Verslagen van de vergaderingen van de commissie Opleidingen; met stukken betreffende deze commissie., 1975-1979; 30; 1 pak
    - Stukken betreffende de PR-kommissie (Public Relations)., 1977; 31; 1 omslag
    - Verslagen van de vergaderingen van de VBN-Planningscommissie; met bijbehorende stukken., 1977-1979; 32; 1 pak
    - Verslagen van de vergaderingen van de Lustrumcommissie; met stukken betreffende de lustrumviering., 1978-1979; 33; 1 pak
  - Ledenadministratie
    - Correspondentie met de leden., 1971-1979; 34; 1 pak
    - Ledenlijsten en stukken betreffende het lidmaatschap., (1970) 1971, 1974-1975; 35; 1 omslag
    - Inschrijvingsformulieren leden., 1971-1980; 36; 1 omslag
    - Formulieren betreffende lidmaatschapswijzigingen en stukken betreffende wijzigingen., 1971-1980; 37; 1 omslag
    - Formulieren betreffende bevestiging van afvoering als lid., 1971-1980; 38; 1 omslag
    - Stukken betreffende de ledenwerving., 1973, 1975; 39; 1 omslag
    - Inschrijvingsformulieren voor belanghebbenden als lid en stukken betreffende het lidmaatschap., 1977-1979; 40; 1 omslag
- SECRETARIAAT
  - Activiteiten
    - Orgaan van de vereniging, a.
      - Stukken betreffende de maandelijkse uitgave "Kantinebeheer" en aangaande de uitgifte van een eigen blad., 1974-1976; 41; 1 omslag
      - Stukken betreffende de redactiecommissie van het tijdschrift VBN-INFO., 1977-1979; 42; 1 pak
      - Tijdschrift VBN-INFO., 1977, 1979-1981; 43; 1 omslag
        Niet volledig.
    - Regionale bijeenkomsten, b.
      - Verslagen van de regionale bijeenkomsten en stukken betreffende de regionale activiteiten., 1970-1975; 44; 1 pak
      - Verslagen van de vergaderingen van de regio-bijeenkomsten Noord-Holland; met bijbehorende stukken., 1974, 1977-1981; 45; 1 omslag
      - Stukken betreffende de vergaderingen van de regio-bijeenkomsten Zuid-Holland., 1974, 1977-1981; 46; 1 omslag
      - Verslagen van de vergaderingen van de regio-bijeenkomsten Midden- en Oost Nederland; met bijbehorende stukken., 1974, 1977-1981; 47; 1 omslag
      - Verslagen van de vergaderingen van de regio-bijeenkomsten Noord Nederland; met bijbehorende stukken., 1974, 1977-1980; 48; 1 omslag
      - Stukken betreffende de regio-bijeenkomsten Zuid Nederland., 1974, 1978-1981; 49; 1 omslag
    - Voorjaarsbijeenkomsten, c.
      - Stukken betreffende voorjaarsbijeenkomsten (studiedagen) van de VBN., 1973-1980; 50-56; 7 omslagen
        - 1973, 50
        - 1974, 51
        - 1975, 52
        - 1977, 53
        - 1978, 54
        - 1979, 55
        - 1980, 56
    - Najaarsbijeenkomsten, d.
      - Stukken betreffende najaarsbijeenkomsten (studiedagen) van de VBN., 1972-1981; 57-64; 8 omslagen
        - 1972, 57
        - 1973, 58
        - 1974, 59
        - 1976, 60
        - 1977, 61
        - 1978, 62
        - 1980, 63
        - 1981, 64
    - Cursussen, e.
      - Cursus "Basisopleiding voor bedienend personeel van bedrijfsrestauraties en bedrijfskantines" samengesteld door de Stichting Vakonderwijs Horeca bedrijven ten behoeve van de Vereniging van Bedrijfsrestaurateurs in Nederland, met stukken betreffende de cursus., 1970; 65; 1 omslag
      - Stukken betreffende de cursus "Kantine serveerster"., (1970) 1971-1972; 66; 1 omslag
      - Stukken betreffende de cursus "Gastenverzorging"., 1971-1975; 67-68; 2 pakken
        - 1971-1973, 67
        - 1974-1975, 68
    - Lezingen, f.
      Zie ook bij voorjaars- en najaarsbijeenkomsten.
      - Lezingen., 1972-1974; 69; 1 omslag
    - Enquête, g.
      - Enquêteformulieren opgesteld naar aanleiding van vragen naar gezamenlijke interessepunten op de eerste buitengewone ledenvergadering op 10-12-1969, met vermelding van het resultaat., 1969-1970; 70; 1 omslag
      - Rapport en bijbehorende stukken "enquête kosten vergelijk restauratieve verzorging in bedrijven over het boekjaar 1975"., 1977 (1978); 71; 1 omslag
    - Studiereizen, h.
      - Stukken betreffende studiereizen naar Engeland en België., 1978, 1980, 1981; 72; 1 omslag